最高法院刑事判決　　　　　　九十四年度台上字第五四七九號
　　上　訴　人　甲○○
　　　　　　　　　　　　號
　　選任辯護人　徐揆智律師
　　　　　　　　林幸慧律師
　　上　訴　人　乙○○
　　　　　　　　　　　　一路2.
　　　　　　　　　　　　(另案在台灣岩灣技能訓練所執行中)
　　選任辯護人　吳玲華律師
上列上訴人等因違反毒品危害防制條例案件，不服台灣高等法院
中華民國九十四年七月十二日第二審更審判決（九十四年度上更
(二)字第二四九號，起訴案號：台灣桃園地方法院檢察署九十年度
偵字第一三三八二號），提起上訴，本院判決如下︰
    主  文
原判決關於乙○○部分撤銷，發回台灣高等法院。
其他上訴駁回。
    理  由
一、撤銷部分
本件原判決認定上訴人乙○○意圖營利，分別基於販賣第一級毒
品海洛因及第二級毒品安非他命之犯意，於民國九十年八月八日
前某日，在基隆市○○路一八五巷九十五號四樓其友人張偉麟租
住處或其他不詳地點，向姓名年齡不詳之成年男子分別以不詳之
價格及每台兩約新台幣（下同）一萬餘元之價格，販入數量不詳
之第一級毒品海洛因及約七台兩重之第二級毒品安非他命後，隨
即將上開海洛因、安非他命攜至張偉麟借用之前開住處房間內，
取出部分海洛因與他物混合研磨成白色粉末，以待秤量、分裝；
並將上開安非他命秤量、分裝成重量不等之數小包，再裝入一大
包塑膠袋內，藏放於其所有之九Ｎ－○二八八號小客車上，伺機
販賣上開海洛因及安非他命牟利。嗣案外人范揚貴在桃園縣八德
市○○路聯福巷七十四弄四之一號，持有海洛因及安非他命為警
查獲，向警方供稱，願提供所知悉之販賣第一級毒品者之情報資
料，遂在警方之授意下，由范揚貴撥打電話予乙○○，佯稱欲購
買重量一台兩、價格約十萬元之海洛因。乙○○乃接續上開意圖
營利販賣第一級毒品海洛因之犯意，予以允諾，雙方約定在范揚
貴上開住處交易後，乙○○隨即將所販入之部分海洛因摻入他物
混合研磨成白色粉末，經秤量約一台兩重後，裝成一包隨身攜帶
，並搭乘張偉麟所駕駛之小客車，依約前往范揚貴之住處準備交
易。嗣於同年八月八日十六時三十分許，乙○○、張偉麟為在場
埋伏守候之員警當場逮獲，並扣得上開乙○○所隨身攜帶欲供販
賣用之第一級毒品海洛因一包（淨重三五點六一公克）。張偉麟
、乙○○並帶同警方於同日二十一時許前往張偉麟上開基隆市租
住處搜索，扣得上述乙○○業與他物混合研磨成白色粉末欲供販
賣用之第一級毒品海洛因一大瓶（淨重七二點四公克，因海洛因
成分量微，白色粉末定量分析無法檢出海洛因純度值）、含海洛
因殘餘之研磨機二台、塑膠袋七個、含海洛因及安非他命殘餘之
研磨器皿與分裝工具一組、含安非他命殘餘之塑膠袋二個，以及
電子秤、磅秤各一台等物；嗣警方並於乙○○停放於張偉麟租住
處前之九Ｎ－○二八八號小客車內，起獲乙○○所藏放欲供販賣
所用之安非他命一大包（內含十二小包，總淨重二五六點二公克
）等情。因而撤銷第一審關於乙○○部分之不當判決，改判論處
其販賣第一級毒品；又販賣第二級毒品罪刑。固非無見。惟查：
(一)一行為觸犯數罪名之想像上競合犯，係指行為人以一個意思決
定發為一個行為，而侵害數個相同或不同之法益，具備數個犯罪
構成要件，成立數個罪名之謂，乃處斷上之一罪。原判決事實欄
記載乙○○「於九十年八月八日前某日，在基隆市○○路一八五
巷九十五號四樓其友人張偉麟租住處或其他不詳地點，向姓名年
齡不詳之成年男子分別以不詳之價格及每台兩約一萬餘元之價格
；販入數量不詳之第一級毒品海洛因及約七台兩重之第二級毒品
安非他命後……藏放於其所有之九Ｎ－○二八八號小客車上，而
伺機販賣上開海洛因及安非他命牟利」等語。意指原判決認定乙
○○於「同日」向「同一姓名年齡不詳之成年男子」，「分別以
不詳之價格及每台兩約一萬餘元之價格」，「販入數量不詳之第
一級毒品海洛因及約七台兩重之第二級毒品安非他命」。如果無
訛，乙○○同時、同地向同一人販入第一、二級毒品，似均基於
同一「營利意圖」之意思，祇有「一販入之行為」，即應依刑法
第五十五條前段想像競合犯之規定，從一重處斷，始稱適法。乃
原判決率依數罪併罰規定，分別論罪科刑，自有判決適用法則不
當之違背法令。(二)按刑事訴訟以確定國家具體之刑罰權為目的，
為保全證據，固許其實施強制處分，惟強制處分之搜索扣押，足
以侵害人民之隱私權及財產權，基於維護正當法律程序及禁止違
法偵查之原則，實施刑事訴訟程序之公務員不得任意違法搜索扣
押；然違法搜索扣押所取得之證據，若不分情節，一律以程序違
法為由，否定其證據能力，從發現實體之精神而言，亦難謂適當
，且若僅因程序上之瑕疵，致許多與事實相符之證據，被排除而
不適用，使被告逍遙法外，尤與人民之感情相悖，難為社會所接
受，自亦有害於審判之公平正義。因此，對於違法搜索所取得之
證據，為兼顧程序正義及發現實體真實，應由法院於個案審理中
，就基本人權之保障及社會安全之維護，依比例原則及法益權衡
原則，予以客觀之判斷，以決定應否賦予證據能力。原判決認定
「九十年八月八日十六時三十分許，在桃園縣八德市○○路聯福
巷七十四弄四之一號為警逮獲乙○○隨身攜帶欲供販賣用之第一
級毒品海洛因一包（淨重三五點六一公克）。張偉麟、乙○○並
帶同警方於同日二十一時許前往張偉麟基隆市○○路一八五巷九
十五號四樓租住處搜索，扣得上開乙○○欲供販賣用之第一級毒
品海洛因一大瓶（淨重七二點四公克）、含海洛因殘餘之研磨機
二台、塑膠袋七個、含海洛因及安非他命殘餘之研磨器皿及分裝
工具一組、含安非他命殘餘之塑膠袋二個，以及電子秤、磅秤各
一台等物；嗣警方並於乙○○停放於張偉麟租住處前之九Ｎ－○
二八八號小客車內，起獲乙○○所藏放欲供販賣用之安非他命一
大包（總淨重二五六點二公克）」等情。但依卷內資料：查警方
事先並未經檢察官之允許向法院聲請搜索票，即逕行由桃園前往
基隆搜索乙○○之住處及小客車，並查扣上開海洛因及安非他命
乙節，有無經乙○○之同意並記載於筆錄內？其搜索扣押程序是
否合法？如為違法搜索扣押，基於人權保障及公共利益之均衡考
量，依比例原則及法益權衡原則，有無逾越必要之程度，應否賦
予證據能力？原判決俱未加以說明，遽採為上訴人不利之證據，
復有判決理由欠備之違法。上訴意旨指摘原判決違法，尚非全無
理由，應認原判決關於乙○○部分，仍有發回更審之原因。
二、駁回部分
按刑事訴訟法第三百七十七條規定：上訴於第三審法院，非以判
決違背法令為理由，不得為之。是提起第三審上訴，應以原判決
違背法令為理由，係屬法定要件。如果上訴理由狀並未依據卷內
訴訟資料，具體指摘原判決不適用何種法則或如何適用不當，或
所指摘原判決違法情事，顯與法律規定得為第三審上訴理由之違
法情形，不相適合時，均應認其上訴為違背法律上之程式，予以
駁回。本件原判決認定上訴人甲○○意圖營利，基於販賣第一級
毒品海洛因之犯意，於九十年七月二十三日，在基隆市廟口附近
之某電動玩具店內，以三十六萬元之價格，向綽號「阿福」之成
年男子販入第一級毒品海洛因一塊（重四台兩）後，攜回同上市
暖暖區○○路二十八巷十六號住處，伺機售賣予他人牟利。適張
偉麟因持有毒品為警查獲後，向警方供稱願提供販毒者之情報資
料，遂在警方之授意下，由張偉麟打電話向甲○○佯稱欲以某不
詳價格購買四台兩之海洛因，甲○○表示其存貨量不足，僅餘二
十二萬元之價值，經張偉麟同意以該價格買入所剩餘之數量後，
甲○○乃接續上開意圖營利販賣第一級毒品海洛因之犯意，與張
偉麟談妥在基隆市○○路一八五巷九十五號四樓租住處交易，隨
即將剩餘之海洛因摻入他物混合研磨成白色粉末一包隨身攜帶，
搭乘計程車依約前往張偉麟租住處準備交易。嗣於同年八月八日
二十一時三十分許，為在場埋伏守候之警員當場逮獲，並扣得甲
○○隨身攜帶欲供售賣所用之第一級毒品海洛因一包（淨重一二
八點五四公克）等情。因而撤銷第一審關於甲○○販賣第一級毒
品部分之判決，改判仍論處其販賣第一級毒品罪刑，已綜核全部
卷證資料，詳加斟酌論斷，敘明其所憑之證據及認定之理由；而
以上訴人等否認犯罪所持之辯解為不足採，予以指駁綦詳，俱有
卷存之證據資料可資覆按。從形式上觀察，並無判決違背法令之
情形存在。查證據之取捨及其證明力之判斷，屬於事實審法院之
職權，苟其所為之判斷，並不違背經驗法則及論理法則，即不能
任意指為違背法令，而執為合法之第三審上訴理由。而認定犯罪
事實所憑之證據，並不以直接證據為限，間接證據亦包括在內，
審理事實之法院綜合卷內之直接、間接證據，本於推理作用，於
通常一般之人均不致有所懷疑，得確信其為真實之程度者，即非
不得據之為有罪之認定。原判決論處甲○○販賣第一級毒品罪刑
，係綜合上訴人甲○○及同案被告張偉麟之部分自白，證人林貝
嵐、徐光華、范揚貴之證詞及扣案之毒品海洛因等直接、間接證
據，本於推理作用，確信其為真實之程度，而為有罪之認定，並
非單採同案被告張偉麟之自白為論斷之依據。其中關於扣案之海
洛因究係供甲○○自行施用，抑供販賣之用？甲○○前往張偉麟
住處究係借住房間，抑前往售賣毒品？甲○○究係為張偉麟調貨
，抑係售賣毒品？張偉麟、林貝嵐、徐光華、范揚貴之證詞是否
可採？此均為原審取捨證據及證據證明力判斷職權之合法行使事
項，其所為判斷，尚無悖乎一般經驗法則，自不得指為違法。至
於甲○○與張偉麟既已約定買賣二十二萬元之海洛因，而由甲○
○送貨到張偉麟住處交易，雖未提及買賣之單價、重量、付款方
式及時間等細節，而警方亦未查獲研磨機、塑膠袋、電子秤或磅
秤等分裝工具，但其買賣毒品之合意已達於可得確定之程度，而
無礙於其犯罪之認定，原判決論以販賣第一級毒品罪刑，仍屬正
當合法。又刑事偵查技術上所謂之「釣魚」者，係指對於原已犯
罪或具有犯罪故意之人，以設計引誘之方式，使其暴露犯罪事證
，而加以逮捕或偵辦者而言；而所謂「陷害教唆」者，則指行為
人原不具犯罪之故意，純因司法警察之設計教唆，始萌生犯意，
進而實施犯罪構成要件之行為者而言。前者純屬偵查犯罪技巧之
範疇，並未違反憲法對於基本人權之保障，且於公共利益之維護
有其必要性存在，故依此所蒐集之證據資料，原則上非無證據能
力；而後者係以引誘或教唆犯罪之不正當手段，使原無犯罪故意
之人因而萌生犯意而實施犯罪行為，再進而蒐集其犯罪之證據而
予以逮捕偵辦，其手段顯然違反憲法對於基本人權之保障，並已
逾越偵查犯罪之必要程度，對於公共利益之維護並無意義，其因
此所取得之證據資料，應不具有證據能力。甲○○意圖營利，基
於販賣第一級毒品海洛因之犯意，以三十六萬元之價格，向綽號
「阿福」之成年男子販入第一級毒品海洛因一塊（重四台兩）後
，攜回住處，伺機售賣予他人牟利。適張偉麟因持有毒品為警查
獲後，向警方供稱願提供販毒者之情報資料，遂在警方之授意下
，由張偉麟打電話向甲○○佯稱欲以某不詳價格購買四台兩之海
洛因，甲○○表示其存貨量不足，僅餘二十二萬元之價值，經張
偉麟同意以該價格購買所剩餘之數量後，甲○○乃接續意圖營利
販賣第一級毒品海洛因之犯意，與張偉麟談妥在基隆市○○路一
八五巷九十五號四樓租住處交易，隨即攜帶海洛因一包（淨重一
二八點五四公克），搭乘計程車依約前往張偉麟租住處準備交易
，嗣為在場埋伏守候之警員當場逮獲。此為刑事偵查技術上所謂
之「釣魚」，係對於原已犯罪或具有犯罪故意之甲○○，以設計
引誘之方式，使其暴露犯罪事證，而加以逮捕或偵辦者，殊與所
謂「陷害教唆」者迥異，並未違反憲法對於基本人權之保障，且
於公共利益之維護有其必要性存在，原判決依此所蒐集之證據資
料採為甲○○不利之證據，並無違反證據法則。甲○○上訴意旨
置原判決上開明確論斷於不顧，對原審取捨證據及證據證明力判
斷之審判職權行使，任憑己見，或就同一證據資料為相異之評價
，或就不影響於判決本旨事項再為事實上之爭辯，均與法律規定
得為第三審上訴理由之違法情形，不相適合，其上訴為違背法律
上之程式，應予駁回。
據上論結，應依刑事訴訟法第三百九十五條前段、第三百九十七
條、第四百零一條，判決如主文。
中　　華　　民　　國　九十四　年　　十　　月　　六　　日
                      最高法院刑事第三庭
                          審判長法官  紀　俊　乾
                                法官  黃　正　興
                                法官  劉　介　民
                                法官  陳　東　誥
                                法官  吳　昆　仁
      本件正本證明與原本無異
                                      書  記  官
中　　華　　民　　國　九十四　年　　十　　月　　七　　日
                                                  Ａ
